【裁判字號】    95,台上,917
【裁判日期】    950223
【裁判案由】    殺人
【裁判全文】
最高法院刑事判決              九十五年度台上字第九一七號
    上  訴  人  甲○○
                        號
                        （現另案在台灣高雄第二監獄執行中
                        ）
上列上訴人因殺人案件，不服台灣高等法院高雄分院於中華民國
九十四年十一月三十日第二審判決（九十四年度上重訴字第一六
號，起訴案號：台灣屏東地方法院檢察署九十四年度偵緝字第一
八五號），提起上訴，本院判決如下：
    主  文
原判決撤銷，發回台灣高等法院高雄分院。
    理  由
本件原判決認定上訴人甲○○與宋彩桃（下稱宋女）二人在屏東
市○○路一五六號同居，與宋女及其子女洪○琳、洪○銘（分別
為七十六年、七十八年出生，姓名年籍均詳卷）具有家庭暴力防
治法第三條第二款所規定之家庭成員關係。上訴人因宋女提議分
手及房屋租金等問題，經常與宋女發生口角。嗣上訴人於民國八
十九年三月三十一日上午九時許，飲用二、三罐罐裝啤酒後（未
達精神耗弱程度），思及上情，一時氣憤，遂基於殺人之犯意，
於同日上午九時五十分許，在其上述同居處所樓梯間取出其所有
之水果刀一把，進入二樓前方宋女之臥室內。適宋女與其姊宋彩
憶（原名宋彩預）、外甥施昭宏正整理衣物，上訴人即持刀趨前
將宋女壓制於地。宋女雖哀求稱：「雄哥，不要這樣（台語）」
等語，惟上訴人仍持刀由上朝下猛刺宋女之右胸、前胸、左胸、
右背部、左背部、右腰、左上肢及左上臂等處共計二十刀，其中
左、右胸及左背外側刀刺傷均刺穿肺臟造成血胸。宋彩憶見狀上
前攔阻，又遭上訴人持刀劃傷其左上臂部（傷害部分未經告訴）
，經施昭宏持一只酒瓶擲向上訴人背部，上訴人始罷手，旋即駕
車離去，並將水果刀丟棄於屏東縣萬丹溪內。宋女經送醫急救，
惟於到達醫院前因上述刀傷導致出血性休克不治死亡等情。因而
維持第一審論處上訴人殺人，累犯罪刑（量處無期徒刑，褫奪公
權終身）之判決，而駁回上訴人在第二審之上訴，固非無見。
惟查：按心神喪失人之行為，不罰。精神耗弱人之行為，得減輕
其刑，刑法第十九條定有明文。卷查上訴人於偵查中陳稱：伊於
案發當時有喝酒等語；並稱「（你當時喝酒，有酒醉了嗎？）有
，快不醒人事了」等語（見偵查卷第三十七頁反面）。嗣於第一
審及原審亦迭次辯稱：伊當時因酒醉，一時情緒失控或失去理智
而持刀刺殺宋女等語（見第一審卷第二十二頁、第五十八頁，原
審卷第二十三頁、第四十六頁、第四十八頁）。原判決亦認定上
訴人於案發前曾有飲用二、三罐罐裝啤酒之事實；雖其於事實欄
內以括弧註記「但未達精神耗弱之程度」云云（見原判決第一頁
倒數第二列至倒數第三列），但並未說明其憑以認定上訴人當時
飲酒尚未達精神耗弱程度之證據及理由，遽謂上訴人飲酒未達精
神耗弱之程度，尚嫌理由不備。究竟上訴人於案發當時有無因飲
酒以致心神喪失或精神耗弱之情形？此與上訴人所為有無刑法第
十九條所定不罰或減輕其刑之事由攸關，自有詳加調查根究明白
之必要。乃原審對此未詳加調查釐清明白，亦未於理由內加以論
敘說明，遽行判決，自有調查未盡及理由不備之違誤。上訴意旨
執此指摘原判決不當，尚非全無理由，應認原判決有撤銷發回更
審之原因。
據上論結，應依刑事訴訟法第三百九十七條、第四百零一條，判
決如主文。
中    華    民    國  九十五  年    二    月  二十三  日
                      最高法院刑事第四庭
                          審判長法官  吳  雄  銘
                                法官  池  啟  明
                                法官  劉  介  民
                                法官  郭  毓  洲
                                法官  韓  金  秀
      本件正本證明與原本無異
                                      書  記  官
中    華    民    國  九十五  年    二    月  二十七  日
                                                  Ｍ


司法院資訊處製作；財團法人民間司法改革基金會備份。
